【裁判字號】    99,再易,64
【裁判日期】    990525
【裁判案由】    侵權行為損害賠償
【裁判全文】
臺灣高等法院民事判決                  99年度再易字第64號
    再審原告  丙○○
              乙○○
    再審被告  甲○○
              丁○○
上列當事人間侵權行為損害賠償事件，再審原告對於中華民國99
年4月6日本院98年度上易字第191號確定判決，提起再審之訴，
本院判決如下：
    主  文
再審之訴駁回。
再審訴訟費用由再審原告負擔。
    事實及理由
一、本件再審原告主張臺灣高等法院98年度上易字第191號侵權
    行為損害賠償事件確定判決（下稱原確定判決）採信再審被
    告及證人鄭達民、羅志傑、岳俊華等人串供、虛構、違背常
    理之證詞為基礎，核與再審被告所提出之紙尿布存證照片不
    相符，且為判決依據之磁磚、報紙、水泥塊及排糞管存證照
    片等亦屬偽造，有違舉證責任法則，其判決理由與主文顯然
    矛盾，已構成民事訴訟法第496條第1項第2款、第9款及第10
    款之再審事由，爰就原確定判決提起再審之訴。
二、按為判決基礎之證物係偽造或變造；證人、鑑定人、通譯、
    當事人或法定代理人經具結後，就為判決基礎之證言、鑑定
    、通譯或有關事項為虛偽陳述者，得以再審之訴對於確定終
    局判決聲明不服，民事訴訟法第496條第1項第9款、第10款
    固有明文，惟前述情形，以宣告有罪之判決或處罰鍰之裁定
    已確定，或因證據不足以外之理由，而不能為有罪之確定判
    決或罰鍰之確定裁定者為限，方得提起再審之訴，同條第2
    項亦有明文。查本件再審被告於原確定判決訴訟程序中，主
    張再審原告為夫妻關係，坐落臺北縣三峽鎮○○路○段83巷
    12號1樓房屋為再審原告丙○○所有，同號2樓房屋為再審被
    告甲○○所有，同號4樓房屋再審被告丁○○所有。再審原
    告於民國94年1月17日私自於1樓房屋公用化糞池設置廁所，
    並破壞與再審被告共有之公用化糞管，對於再審原告請求侵
    權行為損害賠償，經原確定判決命再審原告應連帶給付甲○
    ○新臺幣（以下同）325,160元及自97年9月4日起至清償日
    止，按週年利率百分之五計算之利息；並應連帶給付丁○○
    64,880元及自97年9月4日起至清償日止，按週年利率百分之
    五計算之利息，另駁回再審被告之其餘上訴，有原確定判決
    書可參。再審原告雖主張原確定判決採信再審被告及證人鄭
    達民、羅志傑、岳俊華等人串供、虛構、違背常理之證詞，
    並採用偽造之磁磚、報紙、水泥塊及排糞管存證照片等證物
    ，有民事訴訟法第496條第1項第9款及第10款之再審事由云
    云，然未據舉證證明上述證物及證人證言業經宣告有罪之判
    決已確定，或因證據不足以外之理由，而不能為有罪之確定
    判決，核與首揭再審要件不符，且其指摘證人證詞違悖常理
    、與證物不符等情，乃係原確定判決所為證據取捨及事實認
    定之範疇，殊不能以原確定判決未採認再審原告之主張，遽
    論證物或證人證詞屬偽造，則再審原告空言主張原確定判決
    有前揭再審事由，即無足採。
三、又民事訴訟法第496條第1項第2款所謂判決理由與主文顯有
    矛盾者，得提起再審之訴，係指判決依據當事人主張之事實
    ，認定其請求或對造抗辯為有理由或無理由，而於主文為相
    反之諭示，且其矛盾為顯然者而言。查原確定判決於理由項
    下，表示經審酌後，認定再審被告依民法第185條共同侵權
    行為規定請求再審原告連帶負賠償責任，為有理由，並就再
    審被告請求之損害賠償金額逐項論究，認再審被告對於再審
    原告之上訴，為一部有理由、一部無理由，故於主文諭示第
    一審判決關於駁回再審被告後開部分，並訴訟費用之裁判廢
    棄；再審原告應連帶給付再審被告甲○○、丁○○各325,16
    0元本息、64,880元本息；駁回其餘上訴，並無判決理由與
    主文顯有矛盾之情形，再審原告據此對原確定判決提起再審
    之訴，亦無理由。
四、綜上，再審原告依民事訴訟法第496條第1項第2款、第9款、
    第10款規定提起再審之訴，顯無理由，爰依民事訴訟法第
    502條第2項規定，不經言詞辯論，判決如主文。
中    華    民    國    99    年    5     月    25    日
                    民事第九庭
                        審判長法  官  黃熙嫣
                              法  官  林玲玉
                              法  官  陳玉完
正本係照原本作成。
不得上訴。
中    華    民    國    99    年    5     月    26    日
                              書記官  鎖瑞嶺

司法院資訊處製作；財團法人民間司法改革基金會備份。
